臺灣板橋地方法院民事裁定　　　　　　 100年度事聲字第25號
異　議　人
即　債務人　楊　上
相　對　人
即　債權人　吳有諒
上列異議人對於本院司法事務官於民國99年12月27日所為99年度
司裁全字第2834號假扣押裁定提出異議，本院裁定如下：
    主    文
異議駁回。
異議程序費用由異議人負擔。
    理    由
一、按當事人對於司法事務官處理事件所為之終局處分，得於處
    分送達後10日之不變期間內，以書狀向司法事務官提出異議
    ；司法事務官認前項異議有理由時，應另為適當之處分；認
    異議為無理由者，應送請法院裁定之；法院認該異議為有理
    由時，應為適當之裁定，認異議為無理由者，應以裁定駁回
    之，民事訴訟法第240 條之4 第1 項至第3 項分別定有明文
    。查本院民事執行處司法事務官於民國99年12月27日以99年
    度司裁全字第2834號裁定准予相對人聲請假扣押事件，異議
    人於收受該裁定送達後10日內具狀聲明異議，司法事務官認
    其異議無理由而送請本院裁定，經核與上開規定相合，先予
    敘明。
二、本件異議意旨略以：(一)相對人就假扣押原因部分，固已提出
    土地及建物謄本、診斷證明書、鈞院刑事判決、醫護收據、
    相對人公司損益及稅額計算表、勞工保險殘障給付標準表等
    資料，然該等資料僅能釋明其本案請求，並未就民事訴訟法
    第523 條第1 項所定「日後不能強制執行或甚難執行之虞」
    之假扣押原因予以釋明。再者，相對人於假扣押聲請狀中，
    就「假扣押原因」僅略以「債務人（按：即異議人）亦表明
    ：『寧可去坐牢，亦不願賠償』。且聲請人（按：即相對人
    ）亦聞債務人有意將其所有坐落於新北市○○區○○段448
    地號土地上之同段822 、823 建號之建物處分」寥寥數語，
    足見相對人就第523 條第1 項所定「日後不能強制執行或甚
    難執行之虞」之假扣押原因，絲毫未提出能即時調查之證據
    供法院認定，顯然相對人未就假扣押之原因為任何釋明。(二)
    相對人就本案損害賠償請求之範圍及金額所為之釋明，基於
    下列理由，亦不足採信：1.關於相對人就其所受頭部外傷等
    傷害，請求異議人賠償醫療費用新臺幣（下同）85,615元，
    惟此部分醫療費用已由相對人之保險公司支付，相對人應不
    得就此重複主張。2.再者，相對人主張其支出21,700元之看
    護費用，並提出看護費用單據一覽表為證，惟異議人並未收
    受該證物，此部分事實之舉證責任，仍應由相對人負擔之。
    3.相對人主張其因頭部外傷致腦部受創，購買人蔘等中藥補
    品，就該營養補給品之費用65,200元，認為係增加生活上需
    要之費用，亦為損害賠償之範圍。惟購買人蔘等中藥材補品
    ，並非回復原狀之必要費用，應不屬損害賠償之範圍。4.關
    於相對人主張減少勞動力之損害賠償9,382,209 元，其以相
    對人為法定代理人之九巨龍有限公司（下稱九巨龍公司）營
    業淨利85,531元作為相對人每月勞動所得之計算標準，然該
    公司雖為相對人獨資經營，但其公司營收亦不代表其個人之
    勞力所得，是以，相對人以九巨龍公司之淨利為其個人之減
    少勞動力損失計算標準，自無所據。5.相對人逕依勞工保險
    殘廢表障害項目，自為判斷其殘廢等級，再依殘廢等級勞動
    減損對照表，研判其所減損之勞動能力為69.21%，惟殘廢等
    級之認定，非可由相對人逕自認定，而係應經專業醫療單位
    經診斷及評估後，以其專業加以判定，是以，相對人判斷其
    減損勞動能力為69.21%，既無任何醫療單位之判定以為依據
    ，自不足採信。6.關於精神慰撫金100 萬元部分，相對人為
    雲林工專進修部畢業，獨資經營九巨龍公司（相對人是否實
    際經營，仍有疑問），異議人目前則已退休在家，平日偶爾
    回收舊家具、音響等物，相對人請求100 萬元之精神慰撫金
    ，顯然過高，並不足採，足見相對人未盡釋明之責，其聲請
    不符假扣押之要件，自不應准許，為此聲明異議，請求廢棄
    原裁定並駁回相對人假扣押之聲請等語。
三、按債權人就金錢請求或得易為金錢請求之請求，欲保全強制
    執行者，得聲請假扣押；假扣押非有日後不能強制執行或甚
    難執行之虞者，不得為之；請求及假扣押之原因，應釋明之
    ；前項釋明如有不足，而債權人陳明願供擔保或法院認為適
    當者，法院得定相當之擔保，命供擔保後為假扣押，民事訴
    訟法第522 條第1 項、第523 條第1 項及第526 條第1 項、
    第2 項等規定甚明。所謂「請求之原因事實」，即本案請求
    所由發生之原因事實；「假扣押之原因」係指債務人日後有
    不能強制執行或甚難執行之虞，或應在外國為強制執行之情
    形，如債務人浪費財產，增加負擔，或就其財產為不利益之
    處分，將成為無資力之狀態，或將移往遠地、逃匿無蹤、隱
    匿財產等是。次按釋明事實上之主張者，得用可使法院信其
    主張為真實之一切證據。但依證據性質不能即時調查者，不
    在此限，同法第284 條亦有明定。又按證明與釋明在構成法
    院之心證上程度未盡相同，所謂證明者，係指當事人提出之
    證據方法，足使法院產生堅強之心證，可以完全確信其主張
    為真實而言，與釋明云者，為當事人提出之證據未能使法院
    達於確信之程度，僅在使法院得薄弱之心證，信其事實上之
    主張大概為如此者有間（最高法院95年台抗字第386 號裁定
    意旨參照）。
四、經查：
  (一)異議人雖主張就本件「請求之原因」，關於醫療費用85,615
    元部分相對人已領取保險給付而不得重複主張，看護費用21
    ,700元部分應由相對人舉證，中藥材等補品支出65,200元部
    分非回復原狀之必要費用，勞動力損失9,382,209 元部分亦
    不得以相對人獨資經營之九巨龍公司營業淨利、勞工保險殘
    廢表為計算標準，以及精神慰撫金部分100 萬元核屬過高，
    故相對人就本件請求之原因未盡釋明之責云云。然查，關於
    損害賠償之金額、範圍尚待本案訴訟判決認定之，要非屬本
    件假扣押保全程序中應予以審認之實體上事項，且相對人就
    「請求之原因」即異議人因車禍事件對相對人負有侵權行為
    責任，應賠償相對人10,584,724元一節，業據提出衛生署臺
    北醫院、國立臺灣大學醫學院附設醫院診字第0990606808號
    、0000000000號、0000000000號診斷證明書共4 紙、本院99
    年度交簡字第5046號刑事簡易判決1 件、臺灣板橋地方法院
    檢察署檢察官99年度偵字第23184 號聲請簡易判決處刑書1
    件、醫療費用收據8 紙、看護費收據2 紙、計程車資收據4
    紙、九巨龍公司設立登記表及損益及稅額計算表各1 件、勞
    工殘廢給付標準表1 份等件影本為證（見原審卷第22至第57
    頁），顯見相對人就本件請求之原因已為一定之釋明，故異
    議人此部分主張要無可採。
  (二)異議人再主張就本件「假扣押之原因」，相對人僅陳稱異議
    人寧可去坐牢，亦不願賠償，且異議人有意將其所有坐落於
    新北市○○區○○段448 號土地上之同段822 、823 建號建
    物予以處分，然均未提出任何證據以釋明之，是相對人假扣
    押之原因未盡釋明之責云云。惟查，經本院命相對人表示意
    見結果，其於具狀載明：「相對人友人劉淑雲小姐陪同相對
    人參與刑事調解時，確有聽聞異議人當場表示：『寧可去坐
    牢，亦不願賠償』，足見相對人認異議人有脫產之意圖自屬
    有據」等語，有相對人100 年3 月3 日民事答辯狀附卷足憑
    （見本院卷第26至第32頁），並有本院99年度交簡字第5046
    號一案刑事庭傳票影本1 紙以為釋明（見原審卷第18頁），
    此亦足使本院大致相信異議人有脫產之可能，雖相對人所述
    之假扣押原因仍有釋明不足之處，然其既陳明願提供擔保以
    補釋明之不足，其釋明之不足，即得以擔保補足之。
五、綜據上述，原裁定因而酌定相當之擔保金額，准許相對人之
    聲請，對異議人之財產在300 萬元範圍內予以假扣押，於法
    並無不合。異議意旨以相對人未盡釋明之責為由，指摘原裁
    定不當，求予廢棄並駁回相對人假扣押之聲請，為無理由，
    應予駁回。
六、據上論結，本件異議為無理由，依民事訴訟法第240 條之4
    第3 項後段、第95條、第78條，裁定如主文。
中    華    民    國    100     年    3    月   18    日
                  民事第一庭    法  官  高文淵
以上正本係照原本作成
如對本裁定抗告須於裁定送達後10日內向本院提出抗告狀，並繳
納抗告費新臺幣1,000元
中    華    民    國    100     年    3    月   18    日
                                書記官  黃瀅螢